【裁判字號】    95,破抗,56
【裁判日期】    951229
【裁判案由】    宣告破產
【裁判全文】
臺灣高等法院高雄分院民事裁定          95年度破抗字第56號
抗  告  人  甲○○
                      （送達代收人  單文程律師）
上列抗告人聲請宣告破產事件，抗告人對於臺灣高雄地方法院民
國95年11月30日95年度破字第114 號第一審裁定，提起抗告，本
院裁定如下：
    主  文
抗告駁回。
抗告程序費用由抗告人負擔。
    理  由
一、抗告意旨略以：抗告人前因從事美容產品生意，以信用卡購
    置存貨，因不懂行銷技巧，造成產品滯銷，且母親身體不適
    ，兄長車禍在家療養，一家人生活陷於困境，積欠銀行卡債
    等共約新台幣（下同）179 萬3000元，資產僅有親友捐助之
    29萬元，已不能清償破產債務，爰聲請准予裁定破產，詎原
    審法院竟以抗告人並無該29萬元現金，且近年來年收入32萬
    0659元，無從支付破產管理人之報酬、自己及其母生活費用
    ，亦即無財產可供構成破產財團，無聲請宣告破產實益而駁
    回破產之聲請。然破產之宣告只須債務人不能清償即屬當之
    ，且抗告人確有29萬元現金，僅因擔心遭債權人依強制程序
    查封，故存入銀行後即行領出，另考量治安問題及得來不易
    ，不敢提出現金呈庭證明，原審認無從組成破產財團即有違
    誤，爰提起抗告，求為廢棄原裁定，並准予宣告破產等語。
二、按破產，對債務人不能清償債務者宣告之，破產法第75條定
    有明文。又法院就破產之聲請，依職權為必要之調查，倘債
    務人確係毫無財產可構成破產財團，或債務人之財產不敷清
    償破產財團之費用及財團之債務，無從依破產程序清理其債
    務時，得以無宣告破產之實益，裁定駁回聲請，最高法院86
    年度台抗字第479 號裁定可資參照。又依同法第148 條規定
    觀之，債務人之財產雖勉可組成破產財團，但如可預見進行
    破產程序後仍顯不足清償財團費用等，前所進行之破產程序
    所支出之費用即屬浪費而無實益，是無待宣告破產後再行另
    為破產終止之裁定，亦即同法第148 條之破產終止，毋寧認
    係於宣告破產時所難逆料者。況破產之宣告，係藉由法院監
    督下，強制將債務人財產為全部之變價，用以分配清償各債
    權人，至未能受償部分，依同法第149 條規定，則發生請求
    權視為消滅之效果，對債權人之影響頗巨，故應適度調整債
    權人與債務人之利益，藉以避免債務人因破產制度得使未償
    債權發生實質消滅之效果而引發道德危機，及危害社會經濟
    秩序與交易安全，此於無特殊計劃或資金安排，卻任意大筆
    或多方舉債之情形尤甚，是縱破產法未就上情為明文規範，
    然衡之其兼具債務人重生機能及債權人財產權之保障，自屬
    實質規範理由，而無待於明文，此由破產法第156 條第1 款
    尚就過怠破產行為為刑事處罰之規定自明。
三、查抗告人聲請時（95年9 月12日）自承積欠債權銀行債務共
    本金173 萬餘元，有抗告人聲請狀在卷（原審卷4、8頁）可
    憑，雖與債權銀行向原審法院陳明債權164 萬餘元略有出入
    ，但此可能緣於陳報時間不同所致。另抗告人名下並無任何
    不動產，此有抗告人自己提出，及財政部台灣省南區國稅局
    旗山稽徵所函覆原審之附件，即扣繳憑單、各類所得清單附
    卷可憑（原審卷7 、52至54頁、57至59頁），而抗告人自承
    月收入2 萬5000元許，核與上開所得清單所載94年度收入33
    萬餘元尚屬相當，準此，抗告人主張其不能清償，即非不可
    採信。次查，抗告人雖主張其尚有親友捐助之現金29萬元可
    供清償破產債權。然姑不論原審函查結果，其於存入當日即
    行全數領出，有彰化銀行旗山分行函及附件交易明細表可稽
    （原審卷69至70頁），則該筆款項是否確為親友捐助而為其
    所有，已非無疑。雖其另以上開情詞抗辯，然抗告人既積欠
    上開款項，且依其積欠該債務之過程觀之，無非以卡養卡、
    以債養債方式為之，此由其於94年8 月向大眾銀行聲請信用
    卡代償中國信託銀行、慶豐銀行、花旗銀行等欠款，卻仍於
    聲請破產前二月許即95年7 月17日，無視經濟窘境，再度向
    展鷹機車行刷卡消費11萬元，有大眾銀行陳報狀及帳單在卷
    （原審卷34至39頁）可憑，捉襟見肘可見，如親友確有上開
    捐助，衡情當從速償債，何以竟仍有29萬元存放於自身處，
    卻不償還債務，則該筆現金是否確為其所有而得任意處分，
    或僅係為聲請破產宣告而臨時籌措，更值懷疑，此部分自難
    信為真實。再按破產人及其家屬之必要費用，視為財團費用
    ，且優先受償，為該法第95條第2 項、第97條分別明定。抗
    告人尚須扶養母親為其自承，即令依內政部公布臺灣省平均
    每人每月費用9210元計算其必要生活費用，其1 年之生活費
    即為18萬4200元，又依實務上類此破產管理人之報酬約4 至
    5 萬元。而抗告人之年收入僅約33萬元，扣除破產管理人報
    酬4 萬元、抗告人母女必要生活費用18萬4200元及陸續發生
    之財團費用，亦無從組成破產財團。縱有些許餘額，實質上
    亦難清償破產債權而無實益，原裁定駁回其破產聲請，核無
    不合。
四、綜上，本件形式上縱可能仍有些許收入可供清償破產債權，
    ，然以其所欠債額本金即高達164 萬餘元，如准予宣告破產
    ，扣除優先受償之財團費用，充其量僅有數萬元之款項可供
    破產債權之分配受償，實質難認有宣告破產實益，且未能就
    貸款用途為相當之證明，無異將自己之不當金錢使用轉嫁於
    債權人，此由上開經濟拮据時仍消費11萬元之機車可徵，顯
    與破產法之規範目的在調和債務人重生機能及債權人財產權
    之保障，而非鼓勵不當消費甚或任意揮霍旨趣相背，嚴重者
    ，更足以引發道德危機，及戕害社會經濟，從而抗告人聲請
    宣告破產，自不應准許。原審駁回其聲請，理由雖未全然一
    致，結論則無不同，仍應予維持，抗告意旨指摘原裁定違誤
    ，求為廢棄原裁定，並准予破產宣告，為無理由，自應駁回
    抗告。
五、本件抗告為無理由，爰破產法第5 條、民事訴訟法第495 條
    之1第1項、第449條第2項、第95條、第78條，裁定如主文。
中    華    民    國    95    年    12    月    29    日
                            民事第五庭
                                審判長法官    蔡明宛
                                法      官    曾錦昌
                                法      官    黃國川
以上正本證明與原本無異。
如不服本裁定應於送達後10日內向本院提出再抗告狀 (並按他造
當事人之人數附繕本)， 並繳納再抗告費新臺幣1,000 元。再為
抗告應以適用法規顯有錯誤為理由，並經本院之許可，該許可以
原裁定所涉及之法律見解具有原則上之重要性者為限，並委任律
師為代理人。
中    華    民    國    95    年    12    月    29    日
                                書  記  官    梁雅華
抗告人之配偶、三親等內之血親、二親等內之姻親，或抗告人為
法人、中央或地方機關時，其所屬專任人員具有律師資格並經法
院認適當者，亦得為第三審代理人。抗告人或其法定代理人具有
律師資格者及前項情形，應於提起抗告或委任時釋明之。


司法院資訊處製作；財團法人民間司法改革基金會備份。
